臺灣高等法院刑事判決　　　　　　　　　　　　　九十三年度上訴字第二二三九號
　　上　訴　人　臺灣板橋地方法院檢察署檢察官
　　被　　　告　甲○○
　　選任辯護人　劉秉鈞律師
　　　　　　　　顏維助律師
右上訴人因被告違反毒品危害防制條例案件，不服臺灣板橋地方法院九十二年度訴字
第二二八七號，中華民國九十三年六月二十四日第一審判決（起訴案號：臺灣板橋地
方法院檢察署九十二年度偵字第八七八六號、第一一六三０號）提起上訴，本院判決
如左：
　　主　文
上訴駁回。
　　理  由
一、公訴意旨略以：被告甲○○為貪圖販售毒品可獲致龐大利益，明知第三級毒品愷
    他命（KETAMINE）係經行政院公告管制進出口之物品，仍基於走私、運輸第三級
    毒品愷他命進入臺灣地區販售之犯意，於民國九十二年四月二日以觀光名義出境
    至馬來西亞，再於同年月四日搭乘馬來西亞航空公司ＭＨ０六八號班機由馬來西
    亞返國，同時將第三級毒品愷他命液體以分裝為九瓶之方式由馬來西亞沙巴地區
    運輸入境臺灣地區，惟同日二十三時五十分許，自桃園中正國際機場入境之際，
    經財政部臺北關稅局海關人員予以攔截查緝，當場在被告隨身行李內查扣上開第
    三級毒品愷他命九瓶（包裝重一七四點九七公克，淨重九二‧一八公克），嗣法
    務部調查局臺北縣調查站人員於九十二年四月二十四日，前往搜索被告位於臺北
    縣永和市○○路二十二巷十二號十六樓之八之住處，又當場扣得量秤乙台，經化
    驗結果，該量秤有第二級毒品大麻及第三級毒品愷他命成分殘留，因認被告涉係
    犯毒品危害防制條例第四條第三項之運輸第三級毒品罪嫌、同條例第十一條第二
    項之持有第二級毒品罪嫌及懲治走私條例第二條第一項之私運管制物品罪嫌云云
    。
二、按犯罪事實應依證據認定之，無證據不得認定犯罪事實，又不能證明被告犯罪者
    ，應諭知無罪之判決，刑事訴訟法第一百五十四條第二項、第三百零一條第一項
    定有明文。又認定事實所憑之證據，無論直接或間接證據，其為訴訟上之證明，
    須於通常一般之人均不致於有所懷疑，而得確信其為真實之程度，始得據為有罪
    之認定，倘其證明尚未達到此一程度，而有合理性之懷疑存在，致使無從形成有
    罪之確信，即不得遽為不利於被告之認定，亦有最高法院七十六年度臺上字第四
    九八六號判例可資參照。
三、公訴人認被告甲○○涉有運輸第三級毒品、持有第二級毒品及私運管制物品等罪
    嫌，係以被告於前述時、地入境時遭財政部臺北關稅局海關人員攔截查扣上開含
    有第三級毒品愷他命之九瓶液體，嗣且遭法務部調查局臺北縣調查站人員赴其住
    處搜索查扣殘留有第二級毒品大麻及第三級毒品愷他命成分之量秤乙台等為據。
    惟訊據被告甲○○否認有何運輸、走私第三級毒品愷他命及持有第二級毒品大麻
    等犯行，辯稱：伊係因腳傷在馬來西亞就醫，當地醫師開給上開九瓶液體充作止
    痛劑，伊並不知該等液體內含有毒品成份，又伊未曾見聞或接觸上開遭查扣之量
    秤，伊前男友史雲峰先前曾居住於該址，該量秤可能係史雲峰所有之物品，伊並
    無運輸、走私愷他命及持有大麻之情事等語。
四、查被告於九十二年四月二日以觀光名義出境至馬來西亞，再於同年月四日搭乘馬
    來西亞航空公司ＭＨ０六八號班機由馬來西亞返國，同日二十三時五十分許，自
    桃園中正國際機場入境之際，遭財政部臺北關稅局海關人員當場在其隨身行李內
    發現上開含有第三級毒品愷他命成分之九瓶液體等情，固據被告供明在卷，並有
    國人入出境端末查詢報表一份、臺北關稅局扣押物品收據影本一紙、財政部臺北
    關稅局九十二年四月四日北稽檢移字第九二０五五號函文影本一份、法務部調查
    局九十二年四月十八日調科壹字第０九二六二六０二八八０號檢驗通知書一紙、
    查扣現場照片二幀附卷可稽，且有扣案之含有第三級毒品愷他命成分之液體九瓶
    可資佐證，惟被告是否成立公訴人所指之運輸第三級毒品及私運管制物品罪責，
    仍須視其主觀上是否已知該等液體內含有第三級毒品愷他成份，以及確有將第三
    級毒品愷他命運輸、私運入境之犯意而定，不能僅以被告有攜帶上開含有第三級
    毒品愷他命成分之九瓶液體入境之客觀事實，即認其成立前揭犯罪；又法務部調
    查局臺北縣調查站人員於九十二年四月二十四日，赴被告上開住處搜索，當場扣
    得量秤乙台，經化驗結果，該量秤有第二級毒品大麻及第三級毒品愷他命成分殘
    留等節，固經被告供明在卷，並有搜索票影本一紙、搜索扣押證明筆錄影本一份
    、扣押物品目錄表影本一份、法務部調查局九十二年五月十五日調科壹字第０九
    二六二六０五九三０號檢驗通知書一紙附卷可稽，且有扣案之量秤一台佐證，惟
    被告是否成立公訴人所指之持有第二級毒品罪責，亦須視其對於該只量秤是否確
    有支配管領之持有關係，以及該量秤上殘留之第二級毒品大麻係其持有大麻後而
    遺留，尚不能以被告住處內置有該只量秤，其上並殘留有大麻之成分，即認其有
    持有第二級毒品大麻之犯行。
五、本件查扣之上開九瓶液體係以針劑方式封裝一節，業據被告供明在卷，並有卷附
    之上開查扣現場照片及扣案之該等針劑可資佐證，該等液體既具有一般藥用針劑
    之外觀，而被告復迭於法務部調查局臺北縣調查站人員詢問時、偵查中、原審及
    本院均一致供陳其於九十二年四月二日出國前即在臺東地區受有腳傷，嗣出境至
    馬來西亞後，馬來西亞當地醫師乃開給該等針劑係供作止痛之用等語（見臺灣板
    橋地方法院檢察署九十二年度偵字第八七八六號偵查卷第七頁、第八頁、第二五
    頁、第二九頁背面，原審九十二年十一月二十六日準備程序筆錄第五頁、九十三
    年五月十三日審判筆錄第十七頁），核與其所提出之健保卡影本暨其聲請原審調
    取之李筋骨傷科診所及建興中醫診所病歷紀錄所載內容相符，且行政院衛生署所
    核准之愷他命製劑均為國內藥廠製造之液體注射劑，適應症為全身麻醉，其使用
    須由醫師開立管制藥品用處方箋且由醫師使用等節，亦經原審法院函詢行政院衛
    生署管制藥品管理局查證無訛，並有該局九十三年六月四日管證字第０九三００
    ０五０三三號函暨所附愷他命製劑藥品許可證、仿單在卷可查，據此，足認被告
    供稱該等針劑係馬來西亞當地醫師開給供作止痛之用一節，並無違背一般生活經
    驗法則之情形，則本件是否得認被告入境時主觀上確已知悉該九瓶液體內含有毒
    品成份，已非無疑。次依證人即當時負責執行被告行李檢查工作之財政部臺北關
    稅局人員李靜平於原審審理時到庭結證稱：「當時甲○○是被調查局人員注檢的
    旅客，他們到我這裡來以後，我就開始逐一檢查她的隨身、托運行李等全部行李
    ，我在她的一個行李裡面所裝的化妝箱內，發現有九瓶不明液體，當時那九瓶不
    明液體是被一條普通的毛巾包著，大行李是由甲○○自己打開的，我不記得大行
    李是否有上鎖，打開後，我檢查時，看到有化妝箱就直接打開查看，印象中那化
    妝箱並沒有上鎖，化妝箱打開後，也只有一條毛巾包著那九瓶不明液體，很輕易
    就可以把毛巾打開來，並沒有其他東西包裝或封裝那九瓶液體，我看到九瓶液體
    馬上問甲○○，她說是她去看醫生，醫生開給她的藥，我當時這樣問她，她是很
    自然的直接回答，至於甲○○當場有無其他異常的反應或表情，我就不記得了，
    然後我有繼續檢查她其他行李，最後檢查完，其他行李都沒有問題，最後我們對
    甲○○搜身，也沒有發現異狀．．．我們海關人員有問，甲○○說是醫生開給她
    的．．．她是說治療腳傷要用的，她在談話筆錄時有這樣講，而且她之前在檢查
    當場也是這樣講的．．．」等語觀之（見原審九十三年五月十三日審判筆錄第十
    一頁），被告當時係以通常方法將上開九瓶液體置入其行李箱內，並未以其他特
    別方式將之隱匿，嗣經財政部臺北關稅局人員檢查發現該等九瓶液體後，亦無任
    何異常反應或表情，其當場所表示該等液體之來源及用途亦與其後於調查時、偵
    查中及原審審理時供述之內容相符，凡此均見其當時在主觀上是否知悉該九瓶液
    體內含有毒品成份，容有合理懷疑之餘地，尚無從僅以其將上開九瓶針劑液體攜
    帶入境及該等液體嗣經檢驗出含有第三級毒品愷他命成分之客觀事實，遽認被告
    犯有運輸第三級毒品及私運管制物品進口罪行。至證人李靜平之證詞中雖曾提及
    被告為法務調查局之注檢旅客云云，惟經原審傳喚證人即負責承辦本案之法務部
    調查局臺北縣調查站人員廖昀到庭，證稱：「（當時為何會查驗被告的行李？）
    這是我們在追查其他毒品案件時，所得到的線報。（線報內容？）這涉及到其他
    正在偵辦中的案件，也沒有什麼可以陳述的。」、「（依據你上述線報，是否有
    明確指出為毒品案件？）沒有。（是否因為你不方便說，才說沒有？）確實沒有
    。」等語（見原審九十三年六月十日審判筆錄第六頁至第八頁），亦無從據以認
    定被告涉有公訴意旨所指之運輸第三級毒品及私運管制物品進口罪行。
六、本件查扣之上開量秤乙台，係於被告所使用房間之隔壁房間內發現查扣者，該房
    間並無人居住使用，其內似置有諸多男性衣物等節，業據證人廖昀於原審審理時
    到庭結證明確（見原審九十三年六月十日審判筆錄第六頁、第八頁至第九頁），
    而被告前男友史雲峰於九十一年間曾居住於被告住處內一節，復據證人即九十一
    年間曾赴該址辦理被告與史雲峰二人保險事宜之保險業務員李淑芬於原審審理時
    到庭結證在卷（見原審九十三年五月十三日審判筆錄第五頁至第六頁），以上證
    言，核與被告迭於法務部調查局臺北縣調查站人員詢問時、偵查、原審及本院供
    陳稱該量秤應係其前男友史雲峰所有之物品等語相符（見臺灣板橋地方法院檢察
    署九十二年度偵字第八七八六號偵查卷第八頁背面、第三十頁，原審九十三年六
    月十日審判筆錄第十五頁至第十七頁），而原審將上開量秤送請內政部警政署刑
    事警察局採集指紋，經該局以氰丙烯酸酯法化驗結果，亦未發現有指紋可供比對
    ，有該局九十二年十二月十七日鑑驗書一紙在卷可查，則被告對於該只量秤是否
    確有支配管領之持有關係，已無確切證據足以證明，且法務部調查局臺北縣調查
    站人員查扣上開量秤後，於外觀上並未發現該量秤上有毒品殘留跡象，僅係依辦
    案經驗自行將該量秤送驗，始發現該量秤上有大麻及愷他命成分之殘留等情，亦
    據證人廖昀於原審審理時到庭結證明確（見原審九十三年六月十日審判筆錄第十
    三頁），則該量秤外觀上既無毒品殘留之跡象，縱令被告曾於其住處內見聞該只
    量秤，仍難認定其主觀上對於該量秤上有第二級毒品大麻成分殘留一事確有認知
    ，且被告之尿液檢體經送請法務部調查局鑑驗結果，並未發現有任何毒品之陽性
    反應，有該局九十二年五月十二日調科壹字第九二六二六０五五六０號檢驗通知
    書一紙在卷可參，是本件既無法確切認定查獲之量秤係被告所有，及被告確實知
    悉該量秤上有第二級毒品大麻，更無證據足以證明被告有持有大麻之行為，自無
    從僅以該量秤係自被告住處內所查扣，及經檢驗其上有大麻之成份，而推定其有
    公訴意旨所指之持有第二級毒品大麻之行為（至單純持有第三級毒品，則無處罰
    之規定）。
七、綜上所述，本件並無積極證據足資證明被告確係知悉其攜帶入境之上開九瓶液體
    針劑內含有第三級毒品愷他命成分，而有運輸毒品及私運管制物品進口之犯意，
    亦無證據足以證明被告有持有第二級毒品大麻之行為。被告之犯罪不能證明，應
    為無罪之諭知。
八、原審對被告為無罪之諭知，核無不合。檢察官不服原判決，提起上訴，對被告被
    訴持有第二級毒品部分上訴，並未具上訴理由，對被告被訴運輸毒品及私運管制
    物品進口罪部分，猶以被告停留馬來西亞一、二天，時間短暫，且當地醫生亦無
    開立含管制藥品之針劑之必要，及被告係調查局注檢之旅客等已經原審調查取捨
    之事項，而推論被告顯然知悉所攜帶入境者為毒品，指摘原判決，經核上訴均非
    有理由，應予駁回。
據上論斷，應依刑事訴訟法第三百六十八條，判決如主文。
本案經檢察官蔡薰慧到庭執行職務。
中    華    民    國    九十三    年      十一      月         二       日
                              臺灣高等法院刑事第四庭
                                  審判長法  官  蔡  永  昌
                                        法  官  陳  榮  和
                                        法  官  蔡  國  在
右正本證明與原本無異。
檢察官對運輸毒品及私運管制物品進口部分如不服本判決，應於收受送達後十日內向
本院提出上訴書狀，其未敘述上訴之理由者並得於提起上訴後十日內向本院補提理由
書（均須按他造當事人之人數附繕本）。
其他不得上訴。
                                        書記官  耿  鳳  君
中　　華　　民　　國　　九十三　　年　　　十一　　　月　　　　三　　　　日
